Inventaris van het archief van de Heren van Altena
Nationaal Archief, Den Haag
- Stukken betreffende het bestuur over den lande van Altena en de stad Woudrichem, B.
  - Tolwezen, V.
    - Acte, waarbij Maximiliaan van Oostenrijk en Maria van Bourgondië de overeenkomst, gesloten tussen Jacob, graaf van Horne en de stad 's-Hertogenbosch, tot beteugeling der ontduikingen van de door de heren van Altena te Woudrichem geheven tol, bekrachtigen. (Origineel en afschrift)., 1481; 21; 1
      Maximiliaen en Marie, hertogin van Oistricke, etc., bekrachtigen de overeenkomst, aangegaan tussen Jacob, graaf van Hoirne, heer tot Altena en Cranendonck, enerzijds, en schepenen, gezworen raad en gemene ingezetenen van 's Hertogenbosch, anderzijds, waarin bepaald is, dat de ingezetenen van de stad en de meierij van Den Bosch, die de tol, welke door de heer van Altena wordt geheven, ontduiken, op verzoek van de rentmeester van Altena door het Bossche gerecht veroordeeld zullen worden tot betaling van het viervoud van het verschuldigde tolgeld en daarenboven in criminalibus vervolgd worden, alsof zij de hertogelijke tol hadden ontdoken.
      Gegeven XXV dage in Septembri int jair onss Heren duysent vierhondert tachtentich ende een.
      a. Oorspr. (Inv. no. 21). Met zegel en contrazegel der oorkonders in rode was.
      b. Afschrift op papier (Inv.no. 21).
    - Stukken betreffende de door Jacob, graaf van Horne aan de poorters van Den Bosch verleende vrijdom ven tol en hierover met de tollenaar te Woudrichem ontstane onenigheden., 1481-1565; 22; 1 omslag
      (Reg.no's 97, 106 en 121).
      97 1481 October 31
      "Jacob, graaf van Hoerne, heer tot Althena, etc., komt met schepenen, gezworen raad en gemene poorteren van 's-Hertogenbosch overeen, dat alle schepen, die uitsluitend poortersgoed aan boord hebben, vrij de tol te Wourichem als vanouds hun zeilen zullen strijken, doch tegen betaling van een ""orkonds pynninck"" ongehinderd zullen mogen paaseren, en dat in plaats van het meer verschuldigde de stad 's-Hertogenbosch jaarlijks 35 Rijnse guldens aan de rentmeester van Althena zal betalen, welke overeenkomst zolang van kracht zal zijn, totdat de Keizer de som, waarvoor de voornoemde tol eertijds aan de heren van Althena is verpand, zal hebben afgelost."
      In den jair onss Heren dusent vierhondert eyindtachtentich, den lesten dach in October.
      "a. Afschrift op papier (Inv. no. 22). Onder de brief staat: ""Franco de Langhel, notarius secretariusque opidi de Buscoducis quo ad copiam et concordat cum originali""."
      b. Afschrift van voorgaande copie op papier (Inv.no. 22).
      c. Afschrift op papier, gecollationneerd door Jan van Clootwiick, secretaris der stede en lande van Huesden d.d. 1553 Juli 3 (Inv.no. 22).
      d. Afschrift op papier, gecollationneerd door W.J. Roggen, secretaris tot Ethen en Meuwen (Inv.no. 22).
      Op hetzelfde stuk afschriften der brieven d.d. 1493 October 25 (zie no. 106) en 1510 October 4 (zie no. 121).
      106 1493 October 25
      Jacob, graaf tot Huerne, heer tot Althena, Cortershem, Cranendonck, etc., oorkondt, dat Floris van Nispen Adaemszoon in tegenwoordigheid zijner mannen van leen hem de erfrente van 20 oude Franse schilden 's jaars, die voorzegde Floris uit 's graven revenuen van den lande van Anthena placht te beuren, heeft opgedragen ten behoeve van Lambrecht Millinck, die hij daarmede op gelijke voorwaarden heeft be leend.
      In den jaer ons Heeren dusent vierhondert drie ende tnegentich op den vijff ende twijntichsten dach in October.
      Afschrift op papier, gecollationneerd door W.J. Roggen, secretaris tot Ethen en Meuwen (Inv. no. 22).
      Op hetzelfde stuk afschrift der brieven d.d. 1481 Oct. 31 (zie no. 97) en 1510 Oct. 4 (zie no. 121).
      121 1510 October 4
      Jacob, de jonge graaf zo Huerne, heer zo Althenae, zo Corterschem, etc., verklaart de rentebrief van 35 Rijnse guldens 's jaars door de stad Shertogenbosch wegens de tolvrijdom van haar burgers te Woudrichem aan de heeren van Althenae verschuldigd, die zijn vader in 1492 voor 500 peters aan Daniell van Gherwen had verpand, te hebben ingelost, waartoe Lambrecht Millinck, heer tzo Vucht, hem de nodige gelden heeft voorgeschoten en hem bovendien nog 250 Rijnse guldens in gerede penningen verstrekt, zodat hij in totaal 700 Rijnse guldens schuldig is, weshalve hij gezegde rentebrief op zijn beurt aan Lambrecht Millinck verpand heeft, aan wie hij daarenboven een jaarlijkse rente van 35 Rijnse guldens te heffen uit zijn revenuen van den lande van Althenae, in erfkoop heeft verkocht, ingaande, wanneer, doordien de Keizer de tol te Wondrichem, die aan de heren van Althenae verpand is geworden, weder mocht inlossen, de door de stad Shertogenbosch verschuldigde rente zal komen te vervallen.
      In den jaer ons Heeren vijftien hondert ende thien op den vierden dach in Octobri.
      Afschrift op papier, gecollationneerd door W.J. Roggen, secretaris tot Ethen en Meuwen (Inv. no. 22). Op hetzelfde stuk afschriften der brieven d.d. 1481 October 31 (zie regest no. 97) en 1493 October 25 (zie regest no. 106).
    - Stukken rakende een geschil tussen de tollenaar te Woudrichem en enige Scheveningse viskopers over beweerde vrijdom van tol., 1549; 23; 8 stukken
      (Reg.no. 75).
      Hierbij afschrift van een acte uit 1450 betreffende vrijdom voor die van Den Haag van de markttol te Gorinchem.
      75 1450 Juni 27
      De stadhouder-generaal en andere van de Raad des hertogs van Bourgoingnen, uitspraak doende in een geschil tussen schout en schepenen van den Haghe en die van Gorinchem wegens een nieuwe markttol, die in laatstgenoemde plaats sedert een jaar of drie van de buren uit den Haghe in strijd met het hun door hertog Willem van Beieren in 1407 verleende privilegie wordt geheven, bepalen, dat die van den Haghe ten eeuwige dage van deze markttol vrij zullen zijn.
      Twelcke aldus gedaen is in den Haghe opten zevenentwintichsten dach van Junio int jaer XIIIIc ende vijftich.
      Afschrift op papier, gecollationneerd door N.N. Benninck (Inv. no. 23).
    - Stukken betreffende de vrijdom, die de kooplieden van Amsterdam beweerden te hebben van de tol te Woudrichem., 1553; 24; 5 stukken
      Hierbij betoog van de oorspronkelijke onafhankelijkheid der heren van Altena van de graven van Holland.
    - Stukken betreffende een proces tussen Anna van Egmond, douairière van den lande van Altena, en de graaf van Horne, heer van Altena als interveniënten voor Hendrik van Loosen, tollenaar te Woudrichem, contra burgemeesters en regeerders der stad Delft., (c. 1560); 24A; 3 stukken
      Niet opvraagbaar.
    - Statuten en tarief, vastgesteld door Jacob, graaf van Horne, voor zijn tollenaar te Woudrichem en goedgekeurd door de Keizer., Z.d.; 25; 3 stukken
  - Dijkwezen, VI.
    - Overeenkomst tussen Jacob van Horne en het dorp Genderen, betreffende dijkages te Andel. (Afschrift)., 1444; 26; 1 stuk
      (Reg.no. 73).
      Korteweg p.249-251 nr. 293
      73 1444 April 29
      Ghijsbert, heer van Hemert en Zegher van Wtwiick als gemachtigden van Jacob, heer van Horne, Cotersem en Montajis, enerzijds, en Dirck van de Merwede, ridder, heer van Ethen, Meuwen en Gravenmoer, Aernt van Wijck, heer van Hondzoirde en Nierkuyck, zomede burgemeesters en schepenen der stad Heusden, namens het dorp Genderen, anderzijds, sluiten een overeenkomst aangaande de dijkages, welke gemeld dorp te Andel in den lande van Altena bezit.
      Int jaer ons Heeren duysent vierhondert vier ende viertich, op ten negen ende twijntichsten dach in Aprille.
      Afschrift op papier (Inv. no. 26).
- Persoonlijke stukken, C.
  - Dirk van Altena. ?-1242, I.
    De jaartallen geven het tijdperk van het bezit der heerlijkheid aan.
    - Zoenverdrag tussen Dirk van Altena en Jan van Heusden., 1212; 27; 1 charter
      (Reg.no. 1).
      1 1212
      Dirk van Altena en Jan van Husden sluiten een zoen, waarbij zij elkander wederkerig hulp en bijstand beloven.
      Anno ab incarnatione Domini M.CC.XII. acta sunt hec epocta IIII, indictione XIIII, regnante Ottone annoque imperii sui III, pape urbis Rome anno III, sub Theoderico, archiepiscopo Coloniensi et Theoderico, Traiectensi episcopo et duce Brabantie Henrico.
      "Oorspr. (Inv. no. 27). Chirograaf. Met zegel van de abt van Bern in witte was, geschonden; 2 zegels verloren."
      Afgedrukt in O.B.I, no. 228.
    - Zoenverdrag tussen Dirk van Altena en zijn ministerialen Nicolaas en Hendrik van der Eem., 1241; 28; 1 charter
      (Reg.no. 5).
      5 1241 (Juni 26)
      Dirk, heer van Altena verzoent zich met zijn ministerialen Nicolaas de Ema en diens zoon Henricus op voorwaarde, dat hij zich in eeuwige dienstbaarheid aan hem onderwerpen, zullende bij niet naleving dezer voorwaarde heer Wilhelmus de Strina, Giselbertus de Ema, Sygerus de Almesvothe en Bodynus de Dussene in Wodrinhem rijden, en evenzo Rudolfus, zoon van wijlen Godfridus, graaf van Werkendamme en Renerus Kurthals de Wodrinchem in Durdrech, en aldaar drie maanden verblijven, na verloop van welke tijd de voornoemde gijzelaars gehouden zullen zijn om Nicolaus en Henricus de Ema opnieuw voor Dirk van Altena in Wodrinhem te doen verschijnen.
      Acta sunt hec anno Domini M.CC.XLI, Johannis et Pauli martyrum.
      Oorspr. (Inv. no. 28). Met zegels van Dirk van Altena en Wilhelmus de Strina in witte was, beide geschonden.
      Afgedrukt in O.B. I, no. 381.
  - Gerard van Horne. 1301-1322, II.
    - Arbitrale vonnissen van Willem van Henegouwen, graaf van Holland, inzake de oorlog tussen Gerard van Horne en Jan van Arkel., 1307 en 1308; 29.1, 29.2; 2 charters
      (Reg.no's 11 en 13).
      Kortwep p.27-31 nr. 27; p.33-38 nr. 46
      - 1307, 29.1
        11 1307 (September 24)
        Willem, graaf van Henegouwen, van Hollant, etc. geeft als arbiter een voorlopige uitsprask inzake de twisten, sedert 1304 gerezen tussen Gerrit, heer van Horne en Altena, enerzijds, en Jan, heer van Arkele, Vastraed van Ghiesen en diens oom Vastraed, anderzijds.
        Ten Berghe voerseit (Geertruidenberg) des Zonnedaghes voor sinte Bavendaghe voerscreven, int jaer ons Heren M.CCC. ende zevene.
        Oorspr. (Inv. no. 29.1). Het zegel van de oorkonder verloren.
      - 1308, 29.2
        13 1308 (September 11)
        Willem, graaf van Henegouwen, van Hollant, etc., nader uitspraak doende inzake de twisten tussen Gherard, heer van Horne en Altena, en Jan, heer van Arkele, en hun wederzijdse helpers en magen, bepaalt ondermeer, dat de heer van Arkele en zijn helpers 2000 ponden zwarte tornoys zullen betalen als schadevergoeding aan de lieden van Woudrichem en die uit den lande van Altena, en dat de heer van Horne op nader vast te stellen wijze de verwoesting van het huis te Ghiesen zal goedmaken.
        Ghegheven tot Sinte Gherden berghe des Woensdaghes na onser Vrouwendaghe, als si gheboren was, int jaer ons Heren duzent driehondert ende achte.
        Oorspr. (Inv. no. 29.2). Met zegel van de oorkonder in bruine was.
    - Getuigenis ten behoeve van Gerard van Horne, dat heer Arnoud Vastraadszoon van Giessen het huis te Giessen van de vader van Gerard van Horne ten leen ontving., 1308; 30; 1 charter
      (Reg.no. 12).
      Korteweg p. 26 nr. 42
      12 1308 (April 5)
      Jan, heer van Kuye, Willem, heer van Boecstele en Bernaert, pastoor van Vueren verklaren, dat heer Arnout van Ghiesene, heer Vastraeds' zoon, het huis te Ghiesene in hun tegenwoordigheid op het kerkhof te Risewije te leen heeft ontvangen van wijlen Willem, heer van Horne, vader van hem, die thans heer van Horne is.
      Ghemaect in jaer ons Heren, doe men screef dusentech driehondert ende zevene, des Vriendaghes voer Palme sonnendaghe.
      Oorspr. (Inv. no. 30). Met ruiterzegel en contrazegel van Jan van Kuyc in bruine was. 2 zegels verloren.
      16 (1312 Maart 12)
      Jan van Risewijc, ridder, Aert van Wtwijc, Henric van Emmekoven, Diederic de Borchgrave, Ghisebrecht van den Zande en Diederic van Anle, knapen, oorkonden, dat Vastraet, heer Aernoudszoon van Ghiesene uit vrije wil de gerechten van Ghiesene en van Anle heeft overgedragen aan Gheraerd, heer van Horne, Altena en Perweis, hetgeen door gemelde Vastraet uitdrukkelijk wordt bevestigd.
      Ghegheven int jaer ons Heren, doen man screef dusent drie hondert ende elleve sente Gregoriis daghs.
      Oorspr. (Inv. no. 30). Met zegels ven Jan van Risewijc, Aert van Wtwijc, Henricus van Emmechoven en Diederic de Borchgrave (Castelanus) in gele was, en die van Gisbert van den Zande, Gheraerd van Horne en Vastraet van Ghiesene in bruine was.
    - Verklaring van Willem van Henegouwen, graaf van Holland, dat Gerard van Horne, die wegens de aankoop der stad Mechelen voor hem borg was gebleven, om deze borgtocht geen schade zal lijden., (1316); 31; 1 charter
      (Reg.no. 18).
      18 (1316) Maart 11
      Willem, graaf van Henegouwen, van Hollant, etc., belooft Gheraert, heer van Horne en Houttena schadeloos te stellen voor alle kosten an schaden, voortspruitende uit de borgtocht, door de heer van Horne te zijnen behoeve aangegaan tegenover heer Florens Baertout wegens de aankoop der stad an vrijheid ven Mechelen.
      Ghegeven int jaer ons Heren dusent drie hondert ende viiftiene up den elfsten dag vander maent ven Maerten.
      Oorspr. (Inv. no. 31). Met ruiterzegel en contrazegel van de oorkonder in groene was, geschonden.
      Afgedrukt in Van Mieris II, p. 151 en Rutkens I, p, 149-150.
    - Aanbod van Jan van Arkel namens zijn broeder Klaas en diens echtgenote Liesbet Handriksdochter van Emmichoven aan de heer van Horne of diens erven om het gerecht van Emmichoven en Uiterspijck tegen een redelijke prijs af te kopen., 1322; 32; 1 charter
      (Reg.no. 21).
      Korteweg p 51 nr. 62
      21 (1322 Januari 4)
      Jan, heer Tan Arkel verklaart namens zijn broeder Clase en diens huisvrouw Lisebette Heinricsdochter van Emmekoven, dat de heer van Hoerne of zijn erven het gerecht van Emmekoven en Uterspijc tegen een redelijke prijs kunnen afkopen.
      Ghedaen int jaer ons Heren dusent drie hondert ende een ende twintich des Manendages na Jaersdaghe.
      Oorspr. (Inv. no. 32). Met zegel van de oorkonder in groene was.
  - Willem van Horne. 1322-1351, III.
    - Belofte van Willem van Henegouwen, graaf van Holland, aan Willem van Horne, die hem een voortvluchtige had uitgeleverd, om dit wederkerig te doen., 1329; 33; 1 charter
      (Reg.no. 26).
      26 1329 (Augustus 5)
      Willem, graaf van Henegouwen, van Holland, etc., oorkondt, dat heer Willaem van Hoirne, heer van Outena, Willem Fienzoon van Almsvoete, die hij had verhannen wegens moord en diefstal, uitgeleverd heeft, en verklaart zich te gelegenertijd tot gelijke wederdienst bereid.
      Ghegheven tote Woudrichem, des Zaterdaghes na sente Pietersdach ingaende oenst, int jaer ons Heren M.CCC. neghen ende twintich.
      Oorspr. (Inv. no. 33). Met zegel van de oorkonder in groene was.
      Afgedrukt bij Van Mieris II, p. 484.
  - Dirk van Horne. 1345-1351, IV.
    - Acte, waarbij Lodewijk van Beieren, Rooms Keizer, Dirk van Horne als wettige voogd van Willem van Horne met de heerlijkheid Altena beleent., 1345; 34; 1 charter
      (Reg.no. 30).
      Korteweg p.77-78 nr. 101
      30 1345 December 20
      Lodewijk, Rooms Keizer, beleent Dirk van Hurne als wettige voogd van Willem van Hurne, minderjarige broeder en erfgenaam van Gerard van Hurne, met het slot Altena en deszelfs onderhorigheden, welke Gerard van Hurne van de graaf van Holland in leen hield, zullende Dirk van Hurne aan Dirk, graaf van Cleve in 's Keizers naam hulde en manschap moeten bewijzen.
      Datum in oppido nostio Monaci, XX die mensis Decembris, anno Domini millesimo trecentisimo quadragesimo quinto, regni nostri anno tricesimo secundo, imperii vero decimo octavo.
      Oorspr. (Inv. no. 34). Met troonzegel en contrazegel van de oorkonder in gele was.
  - Willem van Horne. 1351-1357, V.
    - Acte, waarbij Willem van Beieren, graaf van Holland, verklaart met toestemming van zijn gemene raad en van verscheidene Hollandse steden Willem van Horne met de heerlijkheid Altena te hebben beleend., 1351; 35; 1 charter
      (Reg. no. 31).
      Korteweg p.79-80 nr. 104
      31 1351 April 21
      Willem, hertog van Beyeren, graaf van Hollant, etc., verklaart met toestemming van zijn gemene raad en van de steden Dordrecht, Delf, Leyden, Haerlem en Aemstardam Willem, heer van Hoerne en Altena beleend te hebben met de heerlijkheid Altena op dezelfde voorwaarden, als waarop diens ouders die van 's graven voorzaten plachten te houden.
      Ghegheven ... op den een ende twintichsten dach in Aprilli int jaer ons Heren M.CCC. een ende viiftich.
      Oorspr. (Inv. no. 35). Met de resten van het zegel van de oorkonder in bruine was.
  - Dirk, gezegd Loef van Horne. 1357-1369, VI.
    - Acte, waarbij Willem van Beieren, graaf van Holland, jonkheer Dirk Loef van Horne met de heerlijkheid Altena beleent., (1357); 36; 1 charter
      (Reg.no. 33).
      Korteweg p.94-95 nr. 113
      33 (1357 April 3)
      Willem, hertog van Beyeren, graaf van Holland, etc., beleent jonkheer Dirc Loef van Hoerne met de heerlijkheid Altena op dezelfde voorwaarden, als waarop diens ouders die van de graven van Holland plachten te houden.
      Ghegheven in Middelburch des Manendaghes nae Palmen sonnen dach int jaer ons Heren M.CCC. zesse ende vijftich.
      Oorspr. (Inv. no. 36). Met zegel van de oorkonder in bruine was.
      Afschrift in no. 68 van de inventaris, fol. 171vo.
    - Nader vonnis van Albrecht van Beieren, ruwaard van Holland, en zijn gemalin Margaretha tegen Dirk Loef van Horne betreffende de zogenaamde dagelijkse tol te Woudrichem, de verbeurdverklaring der heerlijkheid Altena en andere punten. Met copia copiae eener acte, waarbij Lodewijk van Beieren, Rooms Koning, de markttol te Woudrichem voor 20.000 ponden tornoys aan Gerard van Horne verpandt. (Afschriften en translaat)., 1368 en 1323; 37; 3 stukken
      (Reg.no. 25 en 41).
      Korteweg p.110-113 nr. 134
      25 1323 December
      Lodewijk, Rooms Koning, verpand de markttol te Woudrichem aan heer Gerard van Hoerne, Altena en Peruweys voor 20.000 ponden tornoys.
      Datum Colonie, mensis Decembris, anno Domini M.CCC.XXIII, regia vero nosti anni propria.
      a. Copia copiae op papier (Inv. no. 37).
      b. Translaat op papier (Inv.no. 37).
      c. Ander afschrift op papier (Inv.no. 10). Op hetzelfde stuk afschriften der brieven d.d. 1334 Novenber 4 (zie no. 29) en 1383 Mei 26 (zie no. 52).
      41 (1368 April 2)
      Aelbrecht van Beyeren, ruwaard van Hollant etc., en Mergriete, hertogin van Beyeren, nader uitspraak doende inzake de punten, waarvan zij Dirck Loef van Huerne hadden beschuldigd, bevelen ondermeer, dat heer Dirck zal bekennen, ten onrechte een nieuwe tol te Woudrichem gelegd te hebben en hiervan bij open brief afstand te doen, zullende hij echter de wettige markttol, die daar van oudsher bestaat, mogen behouden, zomede het genot der renten en inkomsten uit de heerlijkheid Altena, welke door hertog Aelbrecht verbeurd is verklaard, met dien verstande, dat laatstgenoemde ambtslieden zal aanstellen, die de heerlijheid zullen besturen en aan heer Dirck datgene uitkeren, wat boven hun wedden, en hetgeen deze rechtens schuldig is, overblijft.
      Gedaen ende gegeven in Middelburch up den Palmen Sonnendach int jaer ons Heeren duysent driehondert zeven ende tsestich.
      Afschrift op papier, gecollationneerd door N.N. van de Ketel. (Inv. no. 37).
  - Willem van Horne. 1369-1386, VII.
    - Acte, waarbij Dirk Loef van Horne de afstand der heerlijkheden Horne en Altena aan zijn neef Willem van Horne nader bevestigt., 1369; 38; 1 charter
      (Reg.no. 42).
      Korteweg p.118 nr. 138
      42 1369 (Mei 3)
      Dyric Loef van Hoerne, heer van Heerstal en Monkoernet, verklaart zich met zijn neef Willam, heer van Hoerne en Altena aldus te hebben verstaan, dat deze de heerlijkheden Hoerne en Altena zal bezitten overeenkomstig de brief, die door hun magen Johan van Arkel, bisschop te Ludic en graaf van Loen, Dyric van Hoerne, heer van Perweys en Duffle, Johan van Polanen, heer van der Lecke en Breda, zomede Johan, heer van Petershem bezegeld is, en verzoekt hertog Aelbrecht van Beyeren, ruwaart van Hollant, etc., om zijn voornoemde neef Willam met Altena te belenen.
      Ghegheven tot Curingen int jaer ons Heren dusent drye hondert neghen ende tsestich op des heilichs Cruys dach inventio.
      Oorspr. (Inv. no. 38). Met zegel van de oorkonder in groene was.
    - Acte, waarbij Willem van Horne zijn kastelein Klaas van der Zevender, van wie hij 1500 oude schilden geleend had, belooft, om hem tot op de terugbetaling dezer som niet uit zijn diverse ambten te ontsetten. (vidimus)., 1382; ---; 1 charter
      (Reg.no. 51 en 53).
      Voormalig inventarisnummer 39.
      Vervallen. Overbrenging onbekend.
      51 1382 (November 8)
      Willem, heer van Huerne en Althena, verklaart 1500 oude schilden van Claes van Zevender geleend te hebben, en belooft hem en zijn nakomelingen, zolang deze schuld niet is afgelost, niet te ontzetten uit de ambten, die hij thans bekleedt, zijnde de kastelenij van het huis Althena, het baljuwschap, rentmeesterschap, dijkgraafschap en markttolgaarderschap van den lande van Althena benevens het rentmeesterschap van Moniclant, welke belofte door Albrecht van Beyeren bekrachtigd wordt.
      Ghegheven int jaer ons Heren dertienhondert twee ende tachtich, des Saterdaghes na sente Willibroerds dach.
      Gevidimeerd in de brief d.d. 1384 Mei 22 (zie regest no. 53).
      Afgedrukt bij Van Mieris III, p. 391.
      53 1384 (Mei 22)
      Deken en kapittel der hellige Martini en Vincentii-kerk te Ghorinchem geven vidimus van de brief d.d. 1382 November 8 (zie no. 51).
      Anno Domini millesimo trecentesimo octuagesimo quarto, mensis May, die vicesima secunda.
      Oorspr. (Inv. no. 39). Het zegel van het kapittel verloren.
    - Stukken betreffende geschillen tussen Willem, heer van Horne en heer Obbo van Arkel, zijn oom., (1372-1376); 39A
  - Willem van Horne. 1417-1436, VIII.
    - Acte, waarbij Jacoba van Beieren heer Willem van Horne met de heerlijkheid Altena beleent., 1417; 40; 1 charter
      (Reg.no. 62).
      62 1417 Augustus 3
      "Jacoba, hertogin in Beyeren, gravin van Hollant, etc., beleent Willem, heer tot Huerne en tot Kurterssem met het land van Althena, benevens de hoge en lage heerlijkheid, de stad woudrichem en het slot Althena op dezelfde voorwaarden, als waarop zijn voorvaderen die van de hare plachten te houden, doch daarenboven op voorwaarde, dat alle brieven en giften, welke haar vader aan derden verleend mocht hebben, van kracht zullen blijven en dat de stad en het slot voornoemd evenals andere stolen, door heer Willem of zijn nazaten aldaar te stichten, ten alle tijde voor haar en haar nakomelingen ""open"" zullen zijn."
      Gegeven tot Middelburch upten derden dach in Augusto int jaer ons Heren duysent vierhondert ende zeventien.
      Oorspr. (Inv. no. 40). Met zegel der gravin en contrazegel van Helmich van Dornic in rode was.
      Afschrift in no. 68, fol. 171vo-172.
  - Frederik, graaf van Meurs. 1436-1440, IX.
    - Brief van Jacoba van Beieren aan de graaf van Meurs, waarin zij hem verzoekt de vrouwe van Heemskerk het rustig genot haar waard, gelegen in den lande van Altena, te verzekeren, en haar een vrijgeleide te verschaffen., (1436?); 41; 1 stuk
      (Reg.no. 65).
      65 (1436) Augustus 20
      Jacob, hertogin in Beyeren, gravin van Hollant, etc., verzoekt de graaf van Muerss om de vrouwe van Heemskerck de behulpzame hand te bieden tot het rustig genot ener waard, door haar gekocht in den lande van Altena, en haar een schriftelijk vrijgeleide voor lijf en goed, geldig gedurende 10 jaren of langer, te geven.
      Gescreven upten twintichsten dach in Augusto.
      Oorspr. op papier (Inv. no. 41). Met handtekening van Jan van Goch, secretaris der gravin.